【裁判字號】    98,執消債更,25
【裁判日期】    990607
【裁判案由】    更生事件
【裁判全文】
臺灣嘉義地方法院民事裁定          98年度執消債更字第25號
聲  請  人
即  債務人  戊○○
債  權  人  國泰世華商業銀行股份有限公司
法定代理人  丁○○
代  理  人  癸○○
債  權  人  渣打國際商業銀行股份有限公司
法定代理人  壬○○
債  權  人  台新國際商業銀行股份有限公司
法定代理人  甲○○
債  權  人  日盛國際商業銀行股份有公司
法定代理人  辛○
債  權  人  臺灣新光商業銀行股份有限公司
法定代理人  乙○○
代  理  人  庚○○
債  權  人  聯邦商業銀行股份有限公司
法定代理人  丙○○
代  理  人  子○○
債  權  人  永豐商業銀行股份有限公司
法定代理人  丑○○
代  理  人  己○○
上列債務人聲請消費者債務清理事件，經本院於98年2月13日以
98年度消債更字第14號裁定開始更生程序，本院裁定如下：
    主  文
債務人所提如附件所示之更生方案應予認可。
債務人在未依更生條件全部履行完畢前，應受如附表之生活限制
。
    理  由
一、債務人更生方案意旨略以：債務人現債務人現有擔保及有優
    先權債務總額（僅列計依更生程式行使權利者）為137,880
    元，無擔保及無優先權債務總額為1,337,385元，每期願清
    償7,000元，並自認可方案裁定確定之翌日起，依債權比例
    於每月10日前分別電匯給各債權人，共計清償8年，並以1個
    月為1期，共計清償96期，清償總金額為672,000元，無擔保
    及無優先權債權人受清償成數為50.25％（詳參附件三債務
    人更生方案）。
二、按債務人有薪資、執行業務所得或其他固定收入，法院認更
    生方案之條件公允者，得不經債權人會議可決，逕依債務人
    之聲請或依職權以裁定認可更生方案；法院為認可之裁定時
    ，因更生方案履行之必要，對於債務人在未依更生條件全部
    履行完畢前之生活程度，得為相當之限制，消費者債務清理
    條例第64條第1項、第62條第2項分別定有明文。申言之，消
    費者債務清理條例之目的，除保障債權人集團性滿足之最大
    化及公平化外，並為賦與債務人重建復甦其經濟生活之機會
    ，故消費者債務清理程式制度之構築首需強調生活再建及破
    綻預防，提高債務人工作意願並改善其生活習慣，使能重新
    出發，從而保障其生存權，並促進其義務遂行能力，儘可能
    永續性回覆信用。是若還款額度逾越所能負擔之極限過大，
    債務人勢必無以清償，終至喪失其還債之意願，則債權人則
    因實際受償的金額降低，反蒙受實際不利益。因而更生方案
    是否合理、可行，應視債務人財產狀況（含現有資力與將來
    收入來源）、清償能力及經濟信用等評估，及考量債權人之
    受償額度（如「清算保障原則」─本條例64條第2項第4款參
    照），予以客觀判斷，始不違背前述說明。經查：
（一）債務人現自營大億噴射幫浦行，現每月薪資收入為2萬元
      ，無其他所得，此有債務人之協商程序中收入切結書、97
      年度稅務電子閘門財產調件資料在卷可稽，與債務人聲請
      前兩年間收入狀況互核約略相符，堪信為真實。又債務人
      前於99年5月18日調查庭自陳：「（事務官問：現任職何
      處？每月收入？）自己開設大億噴射邦浦行，幫客戶代工
      ，每個月約2萬元。」（見本院99年5月25日調查筆錄第1
      頁）。本院審酌前情，認債務人更生方案履行期間每月固
      定收入為20,000元，合先敘明。
（二）債務人提出之更生方案是否公允：
    1.債務人主張更生方案履行期間每月必要生活費用為膳食費
      4,500元、保險費1,984元（勞、健保費）、通訊費300元
      （手機加室內電話）、房貸費用（與配偶分擔後僅列計5,
      000元）、家庭雜支300元（水電瓦斯費）、稅賦870元（
      牌照稅、燃料稅）。查：
      (1)膳食費4,500元：債務人主張每月需膳食費4,500元，每
        餐支出50元（計算式：4,500元÷30天÷3餐＝50元），
        未逾一般人維持生活最低程度，該項支出應屬合理，應
        列計為每月必要之支出。
      (2)保險費1,984元（勞、健保費）、通訊費300元（手機加
        室內電話）、家庭雜支300元（水電瓦斯費）、稅賦870
        元（牌照稅、燃料稅）：此部分經債務人於本案及98年
        度消債更字第14號聲請更生事件舉出相關單據在卷，堪
        信為真實。又依一般人消費程度之經驗法則，此部分之
        支出尚屬合理，本院爰准予列計為每月必要之支出。
      (3)房貸費用（與配偶分擔後僅列計5,000 元）：經查，債
        務人現住配偶所有門牌號碼嘉義縣水上鄉○○路○段73
        號之房地，每月須支付房屋貸款25,000元，並提出扣款
        帳戶存摺影本為憑，堪可採信。以債務人每月支出房貸
        費用為25,000元，而僅列計分擔其中5,000元作為更生
        方案履行期間必要支出費用，已與一般賃居成本相去無
        幾，尚難認有浪費奢侈情事，本院准予列計為每月必要
        之支出。
      (4)綜上，債務人主張更生方案履行期間每月個人必要生活
        費用更生方案履行期間每月必要生活費用為膳食費4,50
        0元、保險費1,984元、通訊費300元、房貸費用5,000元
        、家庭雜支300元、稅賦870元，總計12,954元為有理由
        ，此為債務人每月必要生活支出。
    2.經上計算，債務人每月收入20,000元，扣除更生方案履行
      期間每月必要支出為12,954元後，餘7,046元（計算式：
      20,000元－12,954元＝7,046元），所提之更生方案係將
      剩餘金額中提列7,000元作為每月更生還款金額，僅酌留
      46元作為債務人應急之用，是債務人已勉力提出還款方案
      及金額，確有履行更生方案之誠意。又係爭方案清償總金
      額672,000元，債務總清償成數為50.25％，堪認清償總額
      已達債權總額相當成數，債權人受償金額亦不致過低。
    3.另債務人名下雖有汽車1輛（車牌號碼SB-6919，出廠年份
      1995年，汽缸容量2,476 c.c.，廠牌名稱為中華汽車）此
      有債務人之稅務電子閘門財產所得調件明細表在卷可考。
      惟依行政院所頒「固定資產耐用年數表」及「固定資產折
      舊率表」規定，小客車之耐用年數為5 年，依定率遞減法
      每年折舊369/1000，上開自小客車已出廠15年餘，已無太
      多殘值，若進行變價程式，將負擔一定之變價程式費用，
      如未能順利變價，將增加債務人負擔，對債權人未必有利
      ，且並未認列車輛使用之支出費用，債務人並未因持有車
      輛而得以解免部分債務之清償，對債權人並無不利。是堪
      認係爭更生方案未變價分配前揭自小客車案款，尚無違更
      生方案之公平性。
    4.況且本條例立法目的，除保障債權人集團性滿足之最大化
      及公平性外，並為賦與債務人重建復甦經濟生活之機會。
      本件債務人更生方案已盡其償還能力，同前所述，如更生
      方案不予認可，依本條例規定唯有開始進行清算，債務人
      名下財產未具清算實益，反易致使債權人一無所得，對債
      權人同為不利尤甚。且若還款額度逾越債務人所能負擔之
      極限過大，債務人勢必無法清償，終至喪失其還債之意願
      ，則債權人實際受償之金額勢必大幅降低，因而反受實質
      之不利益，適有害於債權人債權之保障與本條例為重建債
      務人經濟生活之立法目的。
    5.本院衡酌前情，認債務人已提出其最大限度之還款方案及
      金額、確有履行更生方案之誠意，且該更生方案公允、適
      當且可行。
四、綜上所述，本件債務人確有薪資固定收入，所提更生方案條
    件公允，且亦無同條例第63條、第64條第2 項所定不應認可
    之消極事由存在，揆諸消費者債務清理條例之立法目的，為
    保障債權人公平受償，並謀求消費者經濟生活之更生，則本
    件更生方案自應予認可，另依消費者債務清理條例第62條第
    2 項之規定，在債務人未依更生條件全部履行完畢前之生活
    程度，裁定為相當之限制，爰裁定如主文。
中    華    民    國    99    年    6     月    7     日
                  民事第一庭司法事務官  葉佩如
上為正本係照原本作成。
如不服本裁定，應於裁定送達後10日內，以書狀向本院提出異議
。
中    華    民    國    99    年    6     月    7     日
                            書  記  官  林昱宏

司法院資訊處製作；財團法人民間司法改革基金會備份。
